臺灣臺中地方法院刑事判決　　　　　　　96年度易字第3034號
公　訴　人　臺灣臺中地方法院檢察署檢察官
被　　　告　丁○○
　　　　　　甲○○
　　　　　　丙○○
　　　　　　　　　　（另案在臺灣臺中監獄臺中分監執行中）
上列被告等因竊盜案件，經檢察官提起公訴（95年度偵字第2660
5號），本院判決如下：
    主    文
丁○○攜帶兇器竊盜，累犯，處有期徒刑柒月，減為有期徒刑
月又拾伍日，如易科罰金，以新臺幣壹仟元折算壹日。
甲○○、丙○○無罪。
    犯罪事實
一、丁○○前因搶奪案件，經本院判處有期徒刑10確定，於民國
    93年12月25日縮短刑期執行完畢，詎仍不知警惕，於95年11
    月12日凌晨2時50分許，因欲向其女友甲○○索回出借之車
    號TK—7599號自用小客車，遂與甲○○相約在臺中市德安百
    貨附近見面，並搭乘由其弟丙○○所騎乘之車號HG3—873號
    赴約。抵達後，丁○○改乘坐上開自用小客車，與甲○○一
    同至臺中市東區二二八公園喬城路側門口附近談判分手事宜
    ，丙○○恐生意外，亦騎乘上開機車尾隨而至。嗣因丁○○
    、甲○○口角不合，丙○○乃出言規勸丁○○，詎料引致丁○○不滿，出手毆擊丙○○，丙○○因此怒而攔搭計程車先
    行離去，丁○○見此，遂獨自一人在該公園內閒逛，待約同
    日凌晨3時10餘分許（起訴書誤繕為3時30分許），丁○○行
    經該公園水池旁時，見水池欄杆上所圍繞之臺中市政府所有
    之長約380公分鐵鍊1條，可用以為家中停車場所用，竟意圖
    為自己不法之所有，先行返回上開自用小客車內，取出其真
    實姓名年籍不詳、綽號「阿Ａ」之友人所有，客觀上具有危
    險性，足資為兇器使用之破壞剪1把，再攜之折返回上開水
    池旁，持該破壞剪剪下前揭鐵鍊，得手後，復將該鐵鍊、破
    壞剪攜回前揭自用小客車內藏妥後，再返回該公園找尋甲○○。期間，適乙○○至此晨運，發覺水池旁有不明異狀，乃
    於同日凌晨3時30分許報警處理，並於同日凌晨3時35分許會
    同警方，當場在前揭自用小客車上起獲上開鐵鍊、破壞剪等
    物，丁○○嗣未尋獲甲○○，欲返回前揭自用小客車時，發
    覺該車已為警方所包圍，乃隨即逃逸。
二、案經臺中市警察局第三分局報請臺灣臺中地方法院檢察署檢
    察官偵查起訴。
    理    由
壹、有罪部分：
一、上開犯罪事實，業據被告丁○○於偵訊及本院審理中坦承不
    諱，核與證人即共同被告甲○○於本院審理中供證如何與被
    告丁○○共同至前揭公園談判分手事宜，及嗣又如何口角不
    合，而各自進入公園內散心，暨其如何於散心後返回車上不
    久，即遭警逮捕等經過情節，證人即共同被告丙○○於本院
    審理中供證如何尾隨證人甲○○、被告丁○○至前揭公園，
    及嗣又如何因出言規勸被告丁○○，而遭被告丁○○毆打，
    乃因此怒而攔搭計程車先行離去等經過情節，證人乙○○於
    本院審理中證述如何於前揭公園晨運時，發現水池邊有不明
    舉動，乃報警處理，並會同警方在前揭自用小客車上起獲上
    開鐵鍊、破壞剪等物之經過情節相符，復有贓證物保管收據
    1 紙、現場照片8張附卷可稽，及上開破壞剪1把扣案可憑，
    堪認被告丁○○上開不利於己之自白，確與事實相符，應可
    採為其論罪科刑之依據。本案事證明確，被告丁○○攜帶兇
    器竊盜之犯行，洵堪認定。
二、按所謂兇器，其種類並無限制，凡客觀上足以對人之生命、
    身體、安全構成威脅，具有危險性之兇器為已足，並不以攜
    帶之初有行兇之意圖為必要（最高法院79年臺上字第5253號
    判例意旨參照）。而扣案之破壞剪1把，係以堅硬材質所打
    造之器具，除有照片等附警卷可稽外，此觀被告丁○○持之
    輕易即可剪斷上開鐵鍊亦可明證，自為足以傷害人之生命、
    身體之兇器。是核被告丁○○前述所為係犯刑法第321條第1
    項第3款攜帶兇器竊盜罪。公訴人認被告丁○○係與證人甲○○、丙○○共犯本案，並應成立同條項第4款之結夥三人
    以上之加重要件。惟查，本院經審理結果，認無證據證明證
    人甲○○、丙○○涉有本案罪嫌，而應為其2人無罪之諭知
    （詳參後述無罪部分所述），公訴人此部分所指，尚屬誤會
    ，合此指明（僅係加重條件之減少，尚無變更起訴法條之問
    題）。被告丁○○前因搶奪案件，經本院判處有期徒刑10
    確定，於93年12月25日縮短刑期執行完畢之事實，有臺灣高
    等法院被告前案紀錄表1份在卷可查，其受有期徒刑執行完
    畢後，於5年以內再故意犯本件有期徒刑以上之罪，依刑法
    第47條第1項之規定，構成累犯，並應加重其刑。爰審酌被
    告丁○○正值青壯，不思循合法途徑獲取生活所需，竟藉攜
    帶兇器竊取財物獲利之心態可議，並對於公共環境安全產生
    相當程度之危害，惟念其犯罪後坦承犯行，於本院審理中悔
    意不倦，態度尚佳，及所竊贓物業經警查獲，並發回予被害
    人代表領回，相當程度減少犯罪所生之危害，暨其犯罪之手
    段、動機、所得等一切情狀，量處如主文所示之宣告刑。又
    本件被告犯罪時間係在中華民國96年罪犯減刑條例所定減刑
    基準日即96年4月24日之前，合於該條例所定減刑規定之適
    用，應依該條例第2條第1項第3款之規定，減其刑為有期徒
    刑3月又15日，並依同條例第9條諭知易科罰金之折算標準。
    扣案之破壞剪1把，雖係被告丁○○持以供本案犯罪所用，
    惟係屬其綽號「阿Ａ」之友人所有，即非屬其所有之物，業
    經被告丁○○於偵訊及本院審理中所述甚詳，核與沒收之要
    件不合，爰不併予宣告沒收。又扣案之前揭自用小客車、機
    車，及板手7支、破壞剪1支、活動板手5支、T字六角板手2
    支、起子5支、暨鐵鎚、剪刀、鋸子1支等，或係屬綽號「阿
    Ａ」之人所有、或係屬案外人傅勝國所有，或係屬被告丁○○所有，但係其平日工作所用，並非本案供犯罪或預備供犯
    罪所用之物、或係犯罪所得之物，亦經被告丁○○於本院審
    理中所述甚詳，復有車號HG3—873號車籍作業系統—查詢認
    可資料1份在卷可稽；均核與沒收之要件不合，亦不併予宣
    告沒收。公訴人聲請就上開扣案物品均予以宣告沒收，即有
    誤會，難以允准。
貳、無罪部分：
一、公訴意旨略以：被告甲○○、丙○○與證人即共同被告丁○○基於意圖為自己不法所有之犯意聯絡，而推由被告甲○○
    在前揭自用小客車上把風、被告丙○○與證人丁○○則持上
    開破壞剪剪斷前揭鐵鍊，而共同竊取該鐵鍊得手。因認被告
    甲○○、丙○○均涉有刑法第321條第1項第3款、第4款之結
    夥三人以上、攜帶兇器竊盜罪嫌等語。
二、按犯罪事實應依證據認定之，無證據不得推定其犯罪事實，
    不能證明被告犯罪者，應諭知無罪之判決，刑事訴訟法第15
    4條第2項、第301條第1項分別定有明文。又犯罪事實之認定
    ，應憑真實之證據，倘證據是否真實尚欠明確，自難以擬制
    推測之方法，為其判斷之基礎。且認定犯罪事實之證據係指
    足以認定被告確有犯罪行為之積極證據資料而言，該項證據
    自須適合於被告犯罪事實之認定，始得採為斷罪資料。故刑
    事訴訟上之證明資料，無論其為直接或間接證據，均須達於
    通常一般人均不致有所懷疑，而得確信其為真實之程度，始
    得據為有罪之認定，若關於被告是否犯罪之證明未能達此程
    度，而有合理懷疑之存在，致使無從形成有罪之確信，根據
    罪證有疑，利於被告之證據法則，即不得據為不利被告之認
    定（最高法院53年臺上字第656號、29年上字第3105號、76
    年度臺上字第4986號及32年上字第67號判例參照）。
三、公訴人認被告甲○○、丙○○涉有前揭罪嫌，無非係以告訴
    代理人己○○之指述、證人乙○○、丁○○之證述，及前述
    贓證物保管收據、現場照片、現場圖、扣案物品等為其論據
    。然訊之被告甲○○、丙○○於偵訊及本院審理中固均坦承
    曾於前揭時日與證人丁○○同至上開公園內等事實不諱，惟
    均否認有何共同竊取前揭鐵鍊之犯行。被告甲○○辯稱：當
    時伊與證人丁○○口角後，就自己走到公園內散心，後來覺
    得有點冷，就回到車上休息，不久警察就到了，並在車上起
    出前述破壞剪、鐵鍊等物，但東西確實不是伊偷得，伊亦未
    幫忙把風等語。被告丙○○辯稱：當天伊見被告甲○○、證
    人丁○○在吵架，就把證人丁○○拉到一旁，勸他不要這樣
    子，但證人丁○○不聽，並與之發生口角，甚而動手打人，
    伊很生氣，就到公園外搭計程車先行離去，不知道後來發生
    什麼事；伊確實未參與本案等語。
四、本院查：
 1、告訴代理人己○○於95年11月12日警詢僅稱：臺中市東區
    228公園由臺中市政府景觀課管理，但平日都由各巡察員負
    責臺中市區各公園巡察維護，警方所查獲竊嫌所竊取之鐵鍊
    是白鐵材質、長度380公分、價值約10,000元，是用於公園
    內人行步道及魚池間防止民眾進入魚池內隔絕用，魚池周圍
    用鐵鍊圍起，並焊接於白鐵柱上。我可以代表臺中市政府景
    觀課領回白鐵鍊等語，嗣於96年1月10日偵訊亦僅結證：臺
    中市東區228公園的財產是臺中市政府的等語；均未指稱被
    告甲○○、丙○○竊取前揭鐵鍊，尚不能為被告甲○○、丙○○不利之認定，是公訴人援引告訴代理人己○○上開指述
    內容，而為被告甲○○、丙○○不利之推認，尚有誤會。
 2、又證人乙○○於警偵訊及本院審理中固均指稱當時曾看到2
    名年輕男子在水池旁走動，並聽到有鐵鍊聲等語。然上開鐵
    鍊係證人丁○○與被告甲○○、丙○○先後發生口角後，獨
    自一人在公園內散心，而於行經公園內水池旁時，見水池欄
    杆上所圍繞之前述鐵鍊，可用以為家中停車場所用，始臨時
    起意竊取，而先行返回上開自用小客車內，取出前述破壞剪
    ，再攜之折返回該水池旁，持該破壞剪剪下前揭鐵鍊得手後
    ，復將該鐵鍊、破壞剪攜回上開自用小客車內藏妥後，再返
    回該公園找尋被告甲○○等情，業如前述，並經證人丁○○
    於本院審理中結證甚詳（同案被告丁○○於被告甲○○、丙○○被訴部分，係為證人），不復贅敘。且經核證人乙○○
    所目擊竊案發生之經過，證人乙○○於95年11月12日警詢中
    係稱：我於95年11月12日約凌晨3時30分在228公園前之計程
    車招呼站前之公廁，看見2名男生在水池旁黑暗處走動，但
    天色昏暗且離一段距離，我沒看清楚他們的臉；我於95年11
    月12日約凌晨3時30分打電話報警，報警時我向警方說有人
    在公園內偷公園內的白鐵鍊，及開一部白色的轎車。當時白
    色轎車停放於228公園喬城路側門附近，就是警方到場查看
    之車號TK-7599號自用小客車；我沒有看到該車駕駛座內的
    女子（指被告甲○○，下同）竊取鐵鍊，我只聽到有剪鐵鍊
    的聲音，遠遠看到2名男子好像在剪鐵鍊，但我不知道車上
    還有1名女子，是警方到場後，請我到該車旁查看時，我才
    知道車上有坐1名女子；我有看到上開2名男子自該車下車後
    ，由側門走進公園，我持續走動，至我聽到敲打鐵鍊的聲音
    ，我才注意到有2名男子在游泳池旁走動，但因當時距離有
    20至30公尺之遠，我只聽見有類似鐵鍊拖動的聲音，並沒有
    看到他們拿鐵鍊的樣子；當時我只有注意到有2名男子下車
    ，因距離太遠我沒有辦法知道車上有幾人；當時我沒有看到
    有人接近該車，或拿東西放置於該車內；我沒有看到自該車
    下車之男子有攜帶工具等語；繼於96年1月10日偵訊中結證
    ：95年11月12日凌晨3時許在228公園我有聽到聲音，因為光
    線很暗、很遠，人看不清楚，我聽到鐵的聲音，我轉頭看到
    2名男子在那裡走動，沒看到拿什麼東西，我報警說有人在
    偷東西；警詢中說他們好像在偷剪鐵鍊是因為聽到鐵的聲音
    才這樣講等語；嗣於本院審理中則稱：「（檢察官問：去年
    11月12日當天凌晨3點左右你有無獨自去228公園？）有，因
    為我身體不好，所以有起來去那裡運動。」、「（檢察官問
    ：這時候你有無發現可疑的事情？）我剛好聽到有人打白鐵
    的聲音，發出『鏗』的一聲。我就順著聲音看過去，看到喬
    城路方向的228公園側門廣場附近停車場有一部白色的轎車
    ，然後我因為常常到228公園散步，因為之前聽說公園的白
    鐵常常失竊，所以我警覺到可能有人偷東西，就馬上報警。
    」、「（檢察官問：警察到之前，你有無發現可疑的人物？
    ）我在打電話之前，有看到水池旁邊有兩個男孩子在走來走
    去，但我看不清楚，因為那邊比較暗。」、「（檢察官問：
    你看到兩個人走動到發現白色車子女孩子之間有無發現有人
    拿白鐵進車子放？）我沒有看到有人拿鐵鍊到車子去放。」
    、「（檢察官問：有無再看到走動的2個人再到車上去？）
    那2個男孩子走掉並沒有在旁邊。」、「（本院問：你是先
    看到有人在水池那邊走動還是先聽到聲音？）先看到有2個
    男孩子在那邊走動再聽到聲音。我看到人不到5分鐘就聽到
    聲音。」、「（本院問：聽到聲音是先報警還是先看到那台
    小客車？）小客車。」、「（本院問：從聽到聲音再看到那
    台小客車，再與警察一起走到那台車之前有無看到任何人上
    車？）都沒有。」、「（本院問：車上後來有找到白鐵鍊？
    ）對。」、「（本院問：有無看到人在剪鐵鍊？）沒有看到
    ，有聽到鐵鍊的聲音及鐵鍊被拖行的聲音。」、「（本院問
    ：有無看到有人從白色小客車下車？）確定沒有看到，但是
    我有看到兩個男孩子在水池旁邊走來走去，警卷為何這樣記
    載我不知道。不過，我沒有全程盯著那台小客車。」等語；
    可見證人乙○○雖於晨運途中發現有2名年輕男子在前述水
    池旁活動，且聽聞附近發生鐵鍊聲音，而認情況有異，即行
    報警處理，然其並未見聞本案竊盜實際發生經過。蓋按本件
    竊嫌係利用前揭自用小客車上所起獲之破壞剪1把剪斷前述
    鐵鍊後，再將該破壞剪、鐵鍊持回前述自用小客車上藏放一
    情，除如前述外，亦為公訴人所認定，並有自該自用小客車
    上所取出之上開破壞剪、鐵鍊等可資為證，而據證人乙○○
    前述所言，均未提及曾經看見有人自該自用小客車上取出破
    壞剪，然後走向公園內水池旁，持該破壞剪剪斷鐵鍊，再將
    之連同破壞剪攜回該自用小客車一情，即可明證。是證人乙○○前揭所言，充其量僅得證明其報警查獲本案之經過而已
    ，並無從用以證明本件實際竊盜經過，因之亦無從用以證明
    被告甲○○、丙○○犯有本案竊盜犯行。況證人乙○○於警
    偵訊及本院審理中亦一再表示未曾見過其所謂在水池旁走動
    之2名男子之面貌等語，自無從證明被告丙○○、證人丁○○即係其所指上開2名男子之人，遑論據此推論被告丙○○
    曾經參與本案竊盜行為。
 3、被告甲○○於偵訊中雖供承：鐵鍊應該是被告丙○○、證人
    丁○○所竊云云，惟其於警詢中已稱：「（員警問：丁○○
    、丙○○兩兄弟下車作案，你是否親眼目睹兩人作案過程？
    是否由你把風？）他們兩人作案我不知情。」等語，可見其
    前揭偵訊所述，係屬憶測之詞，自不足為被告丙○○不利之
    認定。
 4、綜據上述，公訴人認被告甲○○、丙○○涉有前揭罪嫌所舉
    之證據資料，經本院調查審閱後，尚不足以形成不利被告甲○○、丙○○之心證，此外，本院複查無其他積極證據足認
    被告甲○○、丙○○有公訴意旨所指之犯行，揆諸前揭法條
    及判例意旨，應為有利於被告甲○○、丙○○之認定，為其
    等無罪之諭知。
據上論斷，應依刑事訴訟法第299條第1項前段、第301條第1項，
刑法第321條第1項第3款、第47條第1項、第41條第1項前段、中
華民國96年罪犯減刑條例第2條第1項第3款、第7條、第9條，判
決如主文。
本案經檢察官戊○○到庭執行職務。
中　　華　　民　　國　　96　　年　　8 　　月　　23　　日
                  刑事第14庭    法  官  林世民
上正本證明與原本無異。
公訴人、被告丁○○如不服本判決，應於收送達後10日內向本院
提出上訴書狀（應敘述具體理由並附繕本）。
上訴書狀如未敘述理由，應於上訴期間屆滿後20日內補提理由書
於本院。
被告甲○○、丙○○不得上訴。
                                書記官  紀俊源
中　　華　　民　　國　　96　　年　　8 　　月　　23　　日
附錄論罪科刑法條：
中華民國刑法第321條
犯竊盜罪而有左列情形之一者，處6月以上、5年以下有期徒刑：
一、於夜間侵入住宅或有人居住之建築物、船艦或隱匿其內而犯
    之者。
二、毀越門扇、牆垣或其他安全設備而犯之者。
三、攜帶兇器而犯之者。
四、結夥三人以上而犯之者。
五、乘火災、水災或其他災害之際而犯之者。
六、在車站或埠頭而犯之者。
前項之未遂犯罰之。
